臺灣高等法院臺南分院民事裁定
111年度抗字第71號
抗  告  人  郭芳瑜  
相  對  人  王梁去  
            王炳淵  
            王弘成  
上列抗告人因與相對人王梁去等間假處分事件，對於中華民國
111年5月25日臺灣臺南地方法院111年度裁全字第25號所為裁定
提起抗告，本院裁定如下：
    主  文
原裁定廢棄。
抗告人以新臺幣62萬7,300元為相對人王炳淵供擔保後，相對人
王炳淵就其所有坐落臺南市○○區○○段000地號土地應有部分二分
之一，不得移轉、出租、設定負擔及其他一切處分行為。
抗告人以新臺幣62萬7,300元為相對人王弘成供擔保後，相對人
王弘成就其所有坐落臺南市○○區○○段000地號土地應有部分二分
之一，不得移轉、出租、設定負擔及其他一切處分行為。
抗告人以新臺幣7萬783元為相對人王梁去供擔保後，相對人王梁
去就其所有臺南市○○區○○段00建號建物，不得移轉、出租、設定
負擔及其他一切處分行為。
聲請及抗告費用由相對人負擔。
    理  由
一、按抗告法院為假處分裁定前，應使債權人及債務人有陳述意
    見之機會，民事訴訟法第533條前段準用同法第528條第2項
    雖有明文。然考量假處分保全程序，係為防止債務人將請求
    標的現狀變更之目的而設，是法院於審理假處分聲請時，自
    應兼顧隱密性及保全性，此觀強制執行法第132條第1項規定
    ：「假扣押或假處分之執行，應於假扣押或假處分之裁定送
    達同時或送達前為之。」即明。又此一隱密性及保全性之要
    求，於債權人對第一審法院駁回其假處分聲請之裁定提起抗
    告之程序，亦應如此。是於假處分程序之隱密性及保全性仍
    有必要之情形下，若責令抗告法院應依前開民事訴訟法之規
    定，使債務人有陳述意見之機會，無異使抗告法院必須於假
    處分裁定前即使債務人知悉債權人聲請假處分之情事，顯已
    悖離保全程序之規範功能，故應無適用前開民事訴訟法規定
    之可言。從而，本件原法院係駁回債權人即抗告人假處分之
    聲請，依上開說明，自無使債務人即相對人陳述意見之必要
    ，先予敘明。
二、本件聲請及抗告意旨略以：抗告人前於民國108年2月12日與
    訴外人王進華發生交通事故（下稱系爭交通事故），並於王
    進華被訴過失傷害刑事案件（原審法院108年度交簡字第308
    4號、109年度交簡上字第38號）程序中提起刑事附帶民事訴
    訟，該侵權行為損害賠償事件之請求，經原法院以110年度
    南簡字第297號受理，並判決王進華應給付抗告人新臺幣（
    下同）99萬2元，及自109年1月9日起算之法定遲延利息，暨
    准許抗告人於上開範圍內得假執行。詎王進華於系爭交通事
    故發生後之108年11月14日，將其所有坐落臺南市○○區○○段0
    00地號土地及其上同段00建號即門牌號碼臺南市○○區○○000
    號建物（上開土地、建物分別稱系爭土地、建物，合稱系爭
    房地），分別以夫妻間贈與、家人間假買賣之原因而移轉為
    相對人所有，王進華之現存財產已不足賠償上開民事判決金
    額。抗告人為此將依民法第244條第1項、第2項規定，訴請
    撤銷上開贈與及假買賣之債權行為及所有權移轉登記之物權
    行為，但為免系爭房地日後有不能執行或甚難執行之虞，抗
    告人願提供擔保，依民事訴訟法第532條規定聲請假處分。
    詎原法院駁回抗告人之聲請，顯有不當，為此提起抗告，求
    為廢棄原裁定，准抗告人假處分之聲請等語。
三、按債權人就金錢請求以外之請求，欲保全強制執行者，得聲
    請假處分；假處分，非因請求標的之現狀變更，有日後不能
    強制執行，或甚難執行之虞者，不得為之，民事訴訟法第53
    2條定有明文。次按請求及假處分之原因，應釋明之，前項
    釋明如有不足，而債權人陳明願供擔保或法院認為適當者，
    法院得定相當之擔保，命供擔保後為假處分，此觀同法第53
    3條前段準用第526條第1項、第2項規定自明。是債權人就假
    處分之請求，及假處分之原因即請求標的之現狀變更，有日
    後不能強制執行，或甚難執行之情事，應提出可使法院信其
    主張為真正之證據釋明之，如已提出釋明，但其釋明尚有不
    足者，經債權人陳明願供擔保或法院認為適當者，法院即得
    定相當之擔保，命供擔保後而為假處分。
四、經查：　
　㈠抗告人主張其與訴外人王進華於108年2月12日發生系爭交通
    事故，王進華經原法院臺南簡易庭110年度南簡字第297號民
    事判決應賠償抗告人99萬2元本息。詎王進華於系爭交通事
    故發生後之108年11月14日，將其所有之系爭土地以假買賣
    原因移轉與其親屬王弘成、王炳淵所有（權利範圍各2分之1
    ），又將其所有之系爭建物贈與其配偶王梁去，並於109年1
    月2日辦竣所有權移轉登記，致其現存財產不足賠償上開民
    事判決金額。抗告人為此將依民法第244條第1項、第2項規
    定，訴請撤銷上開贈與及假買賣之債權行為及所有權移轉登
    記之物權行為等情，已據其提出上開民事判決、系爭房地登
    記第二類謄本、王進華110年度綜合所得稅各類所得資料清
    單及全國財產稅總歸戶財產查詢清單等為證（附於原審卷）
    ，且有土地建物查詢資料、相對人戶籍資料查詢結果及系爭
    房地異動索引查詢資料（附於本院禁閱卷）可稽，足認抗告
    人就本件假處分所欲保全金錢以外之請求已為釋明。
  ㈡又抗告人為保全其對王進華之侵權行為損害賠償債權，將依
    民法第244條第1項、第2項規定，對王進華及相對人提起撤
    銷無償行為或有償行為之訴訟（下稱本案訴訟），衡酌王進
    華於系爭交通事故發生後，即將系爭房地分別移轉登記為相
    對人所有，由於不動產登記具有公示性，且相對人得隨時處
    分其權利，依一般社會通念而言，相對人不無於抗告人所提
    本案訴訟判決確定前任意處分系爭房地之可能性，如此將使
    抗告人日後即使取得本案訴訟勝訴判決，亦因該請求標的之
    現狀變更，而有不能強制執行或甚難強制執行之虞。準此，
    堪認抗告人就避免本案請求標的現狀變更之假處分原因，亦
    已為釋明。至於抗告人本案訴訟主張之實體法律關係有無理
    由，應屬另一問題，尚非本件假處分程序所應審究，附此敘
    明。
  ㈢是以，本件抗告人已就假處分之請求及假處分之原因，提出
    釋明，並陳明願供擔保以補釋明之不足，法院自得酌定相當
    之擔保，命供擔保後為假處分。衡諸法院定擔保金額而為准
    許假處分之裁定者，該項擔保係備供債務人因假處分所受損
    害之賠償，其數額應依標的物受假處分後，債務人不能利用
    或處分該標的物所受之損害額，非以標的物之價值為依據。
    茲查：
　⒈本件抗告人請求禁止相對人就系爭房地為如主文第2至4項所
    示行為，依此可認於抗告人提起之本案訴訟終結前，相對人
    即受有無法及時利用或處分系爭房地而取得租金或價金之財
    產上利益，又因租金數額通常低於價金數額，是認相對人至
    多係受有系爭房地價金之利息損失。參酌系爭土地111年1月
    公告現值為7,527,600元（計算式：12,300元×612㎡＝7,527,6
    00元），系爭建物價額為424,700元（見本院禁閱卷），應
    可作為相對人處分系爭房地所可取得之價金，爰以該價額為
    基礎，而計算相對人可能因假處分受有之法定利息損失。
　⒉其次，債權人主張債務人詐害其債權，依民法第244條規定提
    起撤銷詐害行為之訴者，債權人行使撤銷權之目的，在使其
    債權獲得清償，故應以債權人因撤銷權之行使所受利益為準
    ，原則上以債權人主張之債權額，計算其訴訟標的價額；但
    被撤銷法律行為標的之價額低於債權人主張之債權額時，則
    以該被撤銷法律行為標的之價額計算。本件依上開民事判決
    判命王進華給付抗告人99萬2元本息之債權額觀之，可知抗
    告人提起之本案訴訟，應屬不得上訴第三審法院之事件，依
    司法院所訂各級法院辦案期限實施要點規定，第一、二審法
    院審理案件之期限分別為1年4月、2年，合計為3年4月，是
    以系爭房地價額按法定遲延利息週年利率百分之5計算，在
    預估之假處分期間內，相對人王弘成、王炳淵可能遭受之損
    害，應各為627,300元【計算式：7,527,600元×1/2（權利範
    圍）×5%×3又4/12=627,300元】；又相對人王梁去可能遭受
    之損害應為70,783元（計算式：424,700元×5%×3又4/12=70,
    783元，元以下四捨五入）。是本院酌量上開各情，認本件
    抗告人應提供之擔保金以如主文第2至4項所示金額為適當。
    抗告人主張應准其免提出擔保金或酌減擔保金為30萬元云云
    ，尚非可採。
五、綜上所述，抗告人已釋明假處分之請求及假處分之原因，其
    釋明雖尚有不足，然其陳明願供擔保以補釋明之不足，自應
    准許抗告人供擔保後為假處分。原裁定駁回抗告人假處分之
    聲請，尚有未洽，抗告意旨指摘原裁定不當，聲明廢棄，為
    有理由。爰由本院將原裁定廢棄，准許抗告人假處分之聲請
    如主文第2至4項所示。
六、據上論結，本件抗告為有理由，爰裁定如主文。
中　　華　　民　　國　　111 　年　　6 　　月　　28　　日
                    民事第五庭  審判長法  官  藍雅清

                                      法  官  顏淑惠

                                      法  官  張季芬
上為正本係照原本作成。
不得再抗告。                                     
中　　華　　民　　國　　111 　年　　6 　　月　　28　　日

                                      書記官  郭馥萱